臺灣高等法院高雄分院民事裁定　　　　　96年度破抗字第83號
抗　告　人　甲○○○
上列抗告人因聲請宣告破產事件，對於民國96年8 月6 日臺灣高
雄地方法院95年度破字第106 號所為駁回聲請之裁定提起抗告，
本院裁定如下：
    主  文
抗告駁回。
抗告程序費用由抗告人負擔。
    理  由
一、按「破產人及其家屬之必要生活費及喪葬費，視為財團費用
    。」、「財團費用及財團債務，應先於破產債權，隨時由破
    產人依破產法之規定清償之。」、「破產宣告後，如破產財
    團之財產不敷清償財團費用及財團債務時，法院因破產管理
    人之聲請，應以裁定宣告破產終止。」，破產法第95條第2
    項、第97條、第148 條分別定有明文。又「破產固係對於債
    務人不能清償債務者宣告之，但法院就破產之聲請，以職權
    為必要之調查，確係毫無財產，則破產財團即不能構成，無
    從依破產程序清理其債務，參照破產法第148 條之趣旨，自
    應依同法第63條以裁定駁回其聲請。」（司法院院字第1505
    號亦著有解釋）。是以法院就破產之聲請依職權為必要之調
    查結果，倘債務人確係毫無財產可構成破產財團，或債務人
    之財產不敷清償破產財團之費用及財團之債務，無從依破產
    程序清理其債務而使各破產債權有受清償而獲得分配之可能
    時，自得以無宣告破產之實益，裁定駁回其聲請（參照最高
    法院86年度台抗字第479 號裁定意旨）。
二、抗告意旨略以：抗告人因協助堂姐投資承攬工程之事業，向
    銀行借貸資金，後因周轉不靈，只好再向銀行借貸資金調度
    ，最終仍不敵虧損累累而宣告倒閉。今僅剩抗告人獨自面對
    債務，又因工作單位精簡人事而遭裁員，現已完全沒有任何
    收入來源，但為繳每個月的銀行貸款，只好再向銀行借貸周
    轉，以債養債、舉債度日，致抗告人負債高達新台幣（下同
    ）2,467,827 元，且每月亦需繳納利息超過4 萬元，抗告人
    早已完全無力償還或支付任何債務。抗告人所負之債務已超
    過資產總額，確已陷於不能清償債務之困境，而抗告人現有
    之財產，均未有別除權存在，抗告人所有財產僅有現金352,
    800 元，應足以負擔破產財團費用及財團債務，符合破產之
    要件，詎原審竟以抗告人之財產縱有352, 800元，經扣除破
    產管理人之報酬及生活費用合計371,225 元後，仍無餘額可
    供構成破產財團，然其間僅相差一、二萬元，即裁定駁回抗
    告人之請求，實有不當，爰求予廢棄原裁定等語。
三、查，本件抗告人分別積欠華南商業銀行股份有限公司本金39
    ,575 元 、英商渣打銀行股份有限公司本金136,153 元、台
    灣新光商業銀行股份有限公司本金30,565元、聯邦商業銀行
    股份有限公司本金272,455 元、中華商業銀行股份有限公司
    本金24,249元、玉山商業銀行股份有限公司本金101,443 元
    、萬泰商業銀行股份有限公司本金66,593元、台新國際商業
    銀行股份有限公司本金334,718 元、大眾商業銀行股份有限
    公司本金86,000元、安泰商業銀行股份有限公司本金921,58
    9 元、中國信託商業銀行股份有限公司本金287,986 元等情
    ，有上開銀行回覆原審法院函及抗告人之陳報狀在卷可稽，
    準此，抗告人之本金債務共計2,301,326 元，而抗告人主張
    其現有財產僅有現金352,800 元，此外無任何財產等情，固
    據抗告人提出財產狀況說明書、債權人清冊、財產目錄等為
    證。惟抗告人主張其有現金352,800 元部分，並未提出任何
    證據證明，其是否有現金352,800 元，即有可疑，縱如抗告
    人所主張其有現金352,800 元屬實，則抗告人之負債固然大
    於資產，惟依目前破產實務，破產管理人之報酬至少需5 萬
    元，且破產程序須召開債權人會議、出售資產、分配破產財
    團等事宜，依司法院所制頒之「各級法院辦案期限實施要點
    」第2 點第2 項之規定，破產事件之辦案期限為2 年，則此
    期間破產人之必要生活費，依行政院主計處公布之94年度家
    庭收支調查報告記載，高雄市平均每戶人數3.33人，平均消
    費支出為713,119 元，則每人每年平均消費支出約為214,15
    0 元，以此標準計算，抗告人2 年生活費需428,300 元（21
    4,150 ×2= 428,300），而此生活費用依上開破產法第95條
    第2 項規定應列為財團費用，而先於破產債權清償。雖抗告
    人出具書面承諾拋棄生活費用優先受償權利（見原審卷第23
    3 頁），然此生活費屬財團費用而得優先清償，乃破產法所
    明定，係為保障破產人之生存權，不得任意拋棄，故本件自
    不因抗告人出具書面承諾拋棄生活費用優先受償權利而有所
    影響。綜上，抗告人縱有上開現金352,800 元之財產，於扣
    除破產管理人之報酬及生活費用後，已無任何餘額財產可供
    清償破產債權，其自無從依破產程序清理其債務，揆諸上開
    說明，本件自無宣告破產之實益及必要，依首揭說明，抗告
    人聲請宣告破產，應屬無據。從而，原裁定駁回抗告人之破
    產聲請，並無違誤。抗告意旨仍指摘原裁定不當，求予廢棄
    ，並無理由，應予駁回。
四、據上論結，本件抗告為無理由，應依破產法第5 條，民事訴
    訟法第495 條之1 第1 項、第449 條第1 項、第95條、第78
    條，裁定如主文。
中　　華　　民　　國　　96　　年　　9　　月　　17　　日
                            民事第三庭
                                審判長法官    張國彬
                                法      官    吳登輝
                                法      官    鄭月霞
以上正本證明與原本無異。
如不服本裁定應於送達後10日內向本院提出再抗告狀 (並按他造
當事人之人數附繕本)， 並繳納再抗告費新臺幣1,000 元。再為
抗告應以適用法規顯有錯誤為理由，並經本院之許可，該許可以
原裁定所涉及之法律見解具有原則上之重要性者為限，並委任律
師為代理人。
抗告人之配偶、三親等內之血親、二親等內之姻親，或抗告人為
法人、中央或地方機關時，其所屬專任人員具有律師資格並經法
院認適當者，亦得為第三審代理人。抗告人或其法定代理人具有
律師資格者及前項情形，應於提起抗告或委任時釋明之。
中　　華　　民　　國　　96　　年　　9　　月　　17　　日
                                書  記  官    吳新貞
